【裁判字號】    94,重勞訴,20
【裁判日期】    950804
【裁判案由】    給付工資等
【裁判全文】
臺灣臺北地方法院民事判決            94年度重勞訴字第20號
原      告  己○○
            戊○○
共      同
訴訟代理人  蔡欽源律師
            葉建廷律師
            陳嘉龍律師
被      告  台証綜合證券股份有限公司
輔  佐  人  丁○○
兼上列一人
法定代理人  甲○○    住同上
共      同
訴訟代理人  黃麗蓉律師
複代理人    蘇儀騰律師
複代理人    許修豪律師
上列  一人
複代理人    呂曼蓉律師
上列當事人間請求給付工資等事件，本院於民國95年7月11日言
詞辯論終結，判決如下：
    主    文
被告台証綜合證券股份有限公司應給付原告己○○新台幣2,193,
113元，給付原告戊○○新台幣1,113,926元，及均自民國94年6
月28日起至清償日止，按年息5%計算之利息。
原告其餘之訴均駁回。
訴訟費用由被告台証綜合證券股份有限公司負擔39%，餘由原告
己○○負擔38%，由原告戊○○負擔23%。
本判決第1項於原告己○○、戊○○分別以新台幣732,000元、新
台幣372,000元供擔保後，得假執行。但被告台証綜合證券股份
有限公司如依序以新台幣2,193,113元及新台幣1,113,926元為原
告預供擔保後，得免為假執行。
原告其餘假執行之聲請均駁回。
    事實及理由
一、按訴狀送達後，原告不得將原訴變更或追加他訴，但請求之
    基礎事實同一或擴張或減縮應受判決事項之聲明或不甚礙被
    告之防禦及訴訟之終結者，不在此限，民事訴訟法第255條
    第1項第2、3、7款分別定有明文。不變更訴訟標的，而補充
    或更正事實上或法律上之陳述者，非為訴之變更或追加。同
    法第256條亦有明定。查，原告起訴原聲明求為判決命：(一)
    被告應連帶給付原告己○○新台幣（下同）5,395,280元、
    原告戊○○3,188,120元，及各自起訴狀繕本送達翌日（按
    即民國94年6月28日）起至清償日止，按年息5%計算之利息
    ；(二)被告應連帶以自己之費用，以10級字體於經濟日報平常
    日版A1版報頭邊刊登5x9公分見方大小如附件所示之道歉啟
    事1日。(三)願供擔保，請准宣告假執行。嗣於起訴後、訴訟
    繫屬中之94年9月15日具狀改為請求(一)被告台証綜合證券股
    份有限公司應給付原告己○○4,395,280元，原告戊○○2,1
    88,120元，及各自起訴狀繕本送達翌日起至清償日止，按年
    息5%計算之利息；(二)被告應連帶給付原告己○○100萬元、
    原告戊○○100萬元，及各自起訴狀繕本送達翌日起至清償
    日止，按年息5%計算之利息；(三)被告應連帶以自己之費用，
    以10級字體於經濟日報平常日版A1版報頭邊刊登5x8.5公分
    見方大小如附件所示之道歉啟事1日。(四)願供擔保，請准宣
    告假執行（本院卷1第37頁）。核屬不變更訴訟標的，而更
    正法律上之陳述（請求金額部分），及減縮應受判決事項之
    聲明（請求登報部分），依上開規定，非為訴之變更，且不
    受限制，被告並表示無意見（同上卷第35頁），尚無不合；
    嗣原告雖復於95年3月24日具狀改為請求(甲)先位聲明：(一)被
    告台証綜合證券股份有限公司應給付原告己○○4,395,280
    元，原告戊○○2,188,120元，及各自起訴狀繕本送達翌日
    起至清償日止，按年息5%計算之利息；(二)被告應連帶給付原
    告己○○100萬元、原告戊○○100萬元，及各自起訴狀繕本
    送達翌日起至清償日止，按年息5%計算之利息；(三)被告應連
    帶以自己之費用，以10級字體於經濟日報平常日版A1版報頭
    邊刊登5x8.5公分見方大小如附件所示之道歉啟事1日；(四)願
    供擔保，請准宣告假執行；(乙)備位聲明：(一)被告台証綜合證
    券股份有限公司應給付原告己○○2,193,113元，原告戊○○1,113,926元（原告誤載為1,145,228元），及各自起訴狀
    繕本送達翌日起至清償日止，按年息5%計算之利息；(二)被告
    應連帶給付原告己○○100萬元、原告戊○○100萬元，及各
    自起訴狀繕本送達翌日起至清償日止，按年息5%計算之利息
    ；(三)被告應連帶以自己之費用，以10級字體於經濟日報平常
    日版A1版報頭邊刊登5x9公分見方大小如附件所示之道歉啟
    事1日。(四)均願供擔保，請准宣告假執行（本院卷1第189至
    190頁）。按原告上開先、備位聲明部分，核其內容並非相
    互排斥，尚不符訴之預備合併要件，惟查，原告聲明之真意
    係數訴訟標的之合併，即係數請求權基礎之競合（詳後述）
    ，且均係基於同一之離職基礎事實，並不甚礙被告之防禦及
    訴訟之終結，依上開規定，亦不受限制，並為訴訟經濟及一
    個糾紛、一次解決之目的，本院認亦無不合。均合先敘明。
二、原告主張：原告己○○自85年4月1日起任職於被告台証綜合
    證券股份有限公司（以下簡稱台証公司）擔任行政副總經理
    ，原告戊○○於86年2月1日起任職於台証公司之法務室經理
    。其等任職台証公司相關職務期間，始終兢兢業業，克盡職
    守。93年5月間，由當時任台証公司董事長李新一聘請訴外
    人乙○○擔任台証公司總裁一職至96年12月31日止，並可自
    由使用台証公司位於台北市○○○路○段96號14樓全層樓層
    。94年1月9日，訴外人乙○○請其等前往並裝潢前揭辦公室
    ，除突遭台証公司派員予以阻撓外，且於同年月10日，分別
    接獲台証公司之人事命令，以其等「擅自引導非本公司人員
    進入本公司辦公場所擾亂秩序」等莫須有之事由，違法將其
    等免職。其等係受訴外人乙○○之指揮，指稱因前揭辦公室
    遭不明人士之侵入，而陪同訴外人乙○○至現場協助處理，
    當時訴外人乙○○係擔任台証公司之總裁，其等當時受僱於
    台証公司，所為均係受自己公司長官之指揮，執行長官命令
    ，並無引導非台証公司之人員進入辦公場所之情，台証公司
    前揭解僱人事命令，其內容顯非事實，且剝奪其等既有之工
    作權，依實務意旨見解，該解僱行為應屬無效。而台証公司
    前因家族公司經營權之歸屬問題發生爭執，經家族居中協調
    ，訴外人丙○○及乙○○遂於93年11月19日簽署亮昇協議，
    該協議雖由乙○○及丙○○簽立，但彼時丙○○擔任台新金
    控公司及台新銀行董事長，乙○○則擔任台新金控公司副董
    事長及被告公司總裁，故其等對於台新金控公司及其子公司
    包括被告公司之經營權有決定性影響。依上開亮昇協議第二
    條第（二）項及第四條第（五）項約定，如員工有異動必要
    時，原有公司應與該員工終止勞僱關係，但其原來公司同意
    按勞動基準法（下稱勞基法）退休金之計算方式給付離職金
    ，即每滿1年發給相當於2個月平均工資，超過15年之工作年
    資，每滿1年給予相當於1個月平均工資。原告已於94年1月
    19 日向台証公司終止契約，被告自應依上開亮昇協議按原
    告任職被告公司之工作年資依勞基法第55條第1項第1款規定
    之計算標準給付原告離職金等（請求金額及計算式詳如附表
    一所示）。又其等與台証公司之僱傭關係，既不因台証公司
    94年1月10日人事免職命令而終止，與台証公司間僱傭關係
    自仍存在，然因台証公司所作所為實令其等倍感失望，決定
    終止兩造之僱傭關係，遂於94年1月18日委請蔡欽源律師向
    台証公司表示終止勞動契約之意 (該函於同年1月19日送達
    台証公司，並請求台証依亮昇協議之結果及精神，按『勞動
    基準法退休金之計算標準』分別給付原告各4,324,252元及
    2,148 ,394 元之離職金，以補償損失之年資。如認被告台
    証公司不受亮昇協議拘束，原告分別按勞動基準法第14條第
    1項第6款、第4項及第17條規定請求被告台証公司給付資遣
    費各2,1 22,085元及1,074,200元（計算式詳如附表三所示
    ）。並得依民法第487條規定請求台証公司給付自94年1月10
    日起至18 日計9日之薪資（請求金額及計算式詳如附表二所
    示）。另其等長期擔任被告公司要職，事發後又遭各大媒體
    廣泛報導，其等因台証公司違法解僱而遭受之精神上損害，
    甚難回復，為此爰依民法第195條第l項規定，分別請求被告
    台証公司及其負責人甲○○連帶負損害賠償100萬元之精神
    上之損害賠償外，並請求被告等連帶刊登如聲明第2項所述
    之道歉啟事一日，由於其等遭被告公司違法解僱乙事，合計
    有自由時報、經濟日報、中時晚報、聯合報、蘋果日報、台
    灣日報等廣泛報導，其名譽受損程度至為嚴重，今暫請求被
    告等刊登道歉啟事於經濟日報上，待他日確定得為請求時，
    再予擴張訴之聲明等語。並聲明：(一)被告台証公司應給付原
    告己○○4,395,280元或2,193,113元，原告戊○○2,188,12
    0元或1,1 13,926元，及各自起訴狀繕本送達翌日起至清償
    日止，按年息5%計算之利息；(二)被告台証公司、甲○○應連
    帶給付原告己○○100萬元、連帶給付原告戊○○100萬元，
    及各自起訴狀繕本送達翌日起至清償日止，按年息5%計算之
    利息；(三)被告台証公司、甲○○應連帶以自己之費用，以10
    級字體於經濟日報平常日版A1版報頭邊刊登5x8.5公分見方
    大小如附件所示之道歉啟事1日；(四)均願供擔保，請准宣告
    假執行。
三、被告則以：原告二人之直屬長官皆為董事長甲○○，並非原
    告所稱之「總裁」乙○○，而原告係因帶領眾多非台証公司
    員工（經查為千翔保全公司之員工、新光合成纖維股份有限
    公司，(以下簡稱新纖公司之員工及其他不知名人士），於
    94 年1月9日未經允許進入台証公司之前揭辦公處所，造成
    台証公司嚴重紛擾，並導致台証公司財物毀損 (以下簡稱台
    証證0109事件)，因此，台証公司依下列人事規章之規定，
    自得不經預告終止契約，且不必支付資遣費：(1)工作規則
    第63條第7款規定：『故意破壞辦公設備、用品或其他公物
    者。』、(2)工作規則第63條第10款規定：『煽動他人違規
    、怠工、罷工或策動他人擾亂公司秩序者。』 (3)、工作規
    則第63條第21款規定：『有妨害公司正常營運及嚴重損害公
    司名譽、利益之行為者。』、(4)員工獎懲辦法第12條第7款
    規定：『故意破壞辦公設備、用品或其他公物者。』、(5)
    員工獎懲辦法第12條第10款規定：『煽動他人違規、怠工、
    罷工或策動他人擾亂公司秩序者。』、(6)員工獎懲辦法第
    12條第21款規定：『有妨害公司正常營運及嚴重損害公司名
    譽、利益之行為者。』、(7)勞動基準法第12條第4款：『違
    反勞動契約或工作規則，情節重大者。』，故台証公司依法
    終止契約，並無不法；況且，暫不論原告等上開違反工作規
    則的情節殊屬重大，原告等在93年11月中旬早已自請辭職，
    即表達自願離職之意，可見其等有與台証公司終止勞動契約
    之意思表示，縱使假設台証公司之解雇不合法 (僅係假設，
    事實上解僱合法)，原告等自動請辭，亦不得請求台証公司
    給付資遣費；且原告等在「台証證0109事件」以前早巳有離
    開台証公司而為他人工作之意，故其等早就不以台証公司之
    成員自居，因而故意違反工作規則，破壞公司秩序，台証公
    司依約、依法解僱，並無須給付資遣費，亦無須給付原告等
    所稱，自94年1月10日起至其等決定離職之日 (即94年1月18
    日止)之9天工資；至就原告等請求被告台証公司及其法定代
    理人即被告甲○○應連帶給付100萬元，及連帶以自己之費
    用，以10級字體於經濟日報平常日版A1版報頭邊刊登5乘8.5
    公分見方大小如附件所示之道歉啟事一日部分，原告等並未
    說明被告等有何「不法」行為？渠等有何「權利」？遭受何
    種「非財產上損害」？「損害額如何計算」？僅空泛略以受
    有損害云云，所請求之事實不明，實無可採；再原告主張丙○○與乙○○有簽立亮昇協議，應由原告就此事實負舉證責
    任；縱有亮昇協議存在，惟原告既非上開亮昇協議之當事人
    ，而丙○○或乙○○亦非以伊公司代表人之身分簽立上開協
    議，伊公司自毋庸受該協議所拘束；況伊公司所屬台新金控
    公司之集團公司，對於關係企業間員工職務調動及相互支援
    配合，其等員工調職及回任條件、年資計算等事項均訂有詳
    細工作規則予以規範，此等工作規則均經董事會討論通過，
    並送請主管機關核備後公布，並非任何人所能片面決定，自
    無以訴外人丙○○及乙○○訂定之上開協議，即認定伊公司
    應受拘束。而依伊公司訂定之工作規則，並無不符退休資格
    之員工自請離職時，公司應按勞基法退休金基數計付離職金
    之規定；縱依原告提出之亮昇協議，亦僅約定乙○○及丙○○應對彼此之秘書及離職人員應為合理安排，並無應如何計
    付員工離職金之記載，原告仍無從依上開協議請求給付離職
    金。又上開亮昇協議應經丙○○於93年11月17日家族協議書
    上簽名後始生效力，並須經丙○○及乙○○之母親吳桂蘭簽
    署後始能履行，然丙○○及吳桂蘭均未為上開簽名，可見上
    開亮昇協議尚未生效或達可為履行之階段等語，資為抗辯。
    並聲明：(一)原告之訴及假執行之聲請均駁回；(二)如受不利判
    決，願預供擔保，請准宣告免為假執行。
四、兩造不爭執之事實：
（一）原告己○○自85年4月1日起任職被告台証公司，於94年1
      月10日時，係擔任董事長室行政副總經理一職；原告戊○○則自86年2月1日起任職被告台証公司，於94年1月10日
      時，係擔任稽核室法務部經理一職。
（二）被告台証公司於94年1月10日以原告2人擅自引導非公司人
      員進入公司辦公場所擾亂秩序，偕同台新銀行員工林才添
      共同故意破壞辦公設備及公物，而依工作規則第63條第7
      款、第10款、第21款及員工獎懲辦法第12條規定，自即日
      起予以免職，而終止與原告2人之勞動契約。
（三）被告台証公司於94年1月19日收受原告己○○及戊○○2人
      終止勞動契約之意思表示通知。
（四）被告台証公司有勞動基準法之適用；原告2人有被告台証
      公司工作規則及獎懲規則之適用。及台証公司工作規則（
      本院卷1第123至135頁）及獎懲規則（本院卷1第136至141
      頁）之真正。
（五）原告所提出之被告台証公司90年4月25日第六屆第一次董
      事會會議紀錄影本為真正（本院94年度北勞調字第112號
      卷第12、13頁）。
（六）被告所提出由蔡欽源律師具名於93年12月19日所發信函（
      本院卷1第25頁）為真正。
（七）對於原告所提出之薪資扣繳憑證之真正不爭執（本院94年
      度北勞調字第112號卷第35、36頁）。
五、得心證之理由：
    本件兩造之主要爭執點在於：
（一）原告2人有無在93年11月中旬及於93年12月19日發函對被
      告台証公司為終止契約之意思表示？
（二）被告台証公司解僱原告2人是否合法？
     1訴外人乙○○是否為被告台證公司之總裁？
     2被告台証公司是否曾與訴外人乙○○簽訂原證十六之合約
      書？
     3原告二人是否為協助訴外人乙○○處理事務之必要人員？
     4發生於94年1月9日被告台証公司14樓滋擾事件是否為原告
      2人所策動、規劃？
     5原告二人是否有被告台証公司所稱違反台証公司工作規則
      第63條第7款「故意破壞辦公設備、用品或其他公物者、
      故意洩漏公司技術上、營業上之機密，致使公司蒙受損害
      者。」、第10款「煽動他人違規、怠工、罷工或策動他人
      擾亂公司秩序者。」、第21款「有妨害公司正常營運及嚴
      重損害公司名譽、利益之行為者。」及台証公司員工獎懲
      辦法第12條第7款 (同前開工作規則第63條第7款規定)、
      第10款 (同前開工作規則第63條第10款規定)、第21款 (
      同前開工作規則第63條第21款之規定)行為？
     6被告台証公司之終止勞動契約有無違反解僱最後手段性原
      則？
（三）原告依民法第487條規定請求被告台証公司給付自94年1月
      11日至19日 (共9日)工資各71,028元及39,726元是否有理
      由？
（四）原告請求被告台証公司依亮昇協議給付離職金各4,324,25
      2元及2,148,394元是否有理由？
     1訴外人台新金融控股股份有限公司 (下稱台新金控公司)
      及台新國際商業銀行股份有限公司之董事長丙○○與訴外
      人台新金控公司副董事長及台証公司之總裁吳柬昇是否曾
      於93年11月19日簽署亮昇協議？其內容為何？
     2被告台証公司是否受亮昇協議之拘束？原告是否得依「亮
      昇協議」請求被告台証公司分別給付離職金各4,324,252
      元及2,148,394元？
（五）如被告台証公司不受亮昇協議拘束，原告依勞動基準法第
      14條第1項第6款、第4項及第17條等規定請求被告台証公
      司給付資遣費各2,122,085元及1,074,200元是否有理由？
（六）原告依民法第184條第1項前段、第2項、第195條第1項、
      第227條之1及公司法第23條第2項請求被告台証公司及法
      定代理人甲○○連帶給付各100萬元之非財產損害賠償及
      請求台証公司及甲○○連帶以自己之費用，以10級字體於
      經濟日報平常日版A1版報頭邊刊登5乘8.5公分見方大小如
      附件一所示之道歉啟事一日以作為回復名譽之適當處分是
      否有理由？
  茲分論如下。
六、原告2人有無在93年11月中旬及於93年12月19日發函對被告
    台証公司為終止契約之意思表示？
（一）按解除權之行使，應向他方當事人以意思表示為之；又第
      258條及第260條之規定，於當事人依法律之規定終止契約
      者準用之，民法第263條第1項、第258條分別定有明文。
      故終止契約應向他方當事人以意思表示為之始發生終止之
      效力。查，被告抗辯原告早於93年11月中旬即已自請辭職
      云云，並提出蔡欽源律師93年12月19日所發信函1件為證
      （本院卷1第25頁），原告雖不爭執該函為真正，然否認
      有何辭職之意思。經查，上開由蔡欽源律師具名於93 年
      12月19日所發之信函，其內容僅載明略以：一、依亮昇協
      議之約定，東昇董事長得於協議書簽訂後一個月內，將自
      台証公司調查至台新投信任職之員工名單，自行提列並呈
      交東亮董事長，俾利東亮董事長作後續之安排。是以，東
      昇董事長已將上開可能轉任之員工，共計四十二人之名單
      羅列如后附表所示...。核僅係由蔡欽源律師代訴外人乙○○向陳玲玉律師所發可能由台証公司轉任台新投信（按
      即台新投資信託股份有限公司）之名單，該名單雖包括原
      告2人在內，惟顯非受原告2人之委託而為之意思表示，況
      該信函內容已載明為「可能轉任之員工」名單，足見尚非
      確定之意思表示，尚無從認原告2人有何於93年11月中旬
      表達自願離職之意，被告辯稱原告早已有表達辭職之意云
      云，並無可取。
（二）況查，如被告認原告已於93年11月中旬對伊為終止勞僱關
      係之意思表示，則兩造之勞僱關係於斯時即已消滅，被告
      即無須嗣後復於94年1月10日再以原告2人違反工作規則等
      為由，而對原告發出免職之人事令解僱原告，足見被告亦
      未否認兩造間之勞僱關係於94年1月10時尚有效存在，即
      上開信函並無終止兩造間勞動關係之意，至為灼然。實則
      原告2人係至94年1月18日始向被告為終止勞動契約之意思
      表示（詳後述）。
（三）綜上，被告辯稱原告2人早在93年11月中旬自請辭職，且
      於93年12月19日發函對被告台証公司為終止契約之意思表
      示云云，即非可取。
七、被告台証公司解僱原告2人是否合法？
   1訴外人乙○○是否為被告台證公司之總裁？
    原告主張93年5月間，由當時任被告台証公司董事長李新一
    聘請訴外人乙○○擔任台証公司總裁一職至96年12月31日止
    ，並可自由使用台証公司位於台北市○○○路○段96號14樓
    全層樓層等情，業據其提出被告台証公司90年4月25日第六
    屆第一次董事會會議紀錄影本（本院94年度北勞調字第112
    號卷第12、13頁）及合約書影本（本院卷1第44、45頁）各1
    件為證，核與證人乙○○到庭結稱之證詞及所提出之電子郵
    件、開會通知等影本相符（本院卷2第4、16至49頁）。被告
    雖否認上開合約書影本之真正，惟對於上開董事會會議紀錄
    之真正則不爭執，亦不否認乙○○於94年間係台証公司總裁
    等情（本院卷1第111頁），嗣後被告復否認乙○○為台証公
    司之總裁云云，顯非可取，而原告主張則為真正。
   2被告台証公司是否曾與訴外人乙○○簽訂上開合約書？
    被告雖否認伊公司曾與證人乙○○簽訂上開合約書云云，原
    告亦未能提出該合約書正本供核對。惟查，上開有簽訂合約
    書之事實亦據證人乙○○到庭結稱在卷可參（本院卷2第4頁
    ）。而查，證人乙○○原為被告台証公司董事長，為被告所
    不否認，並有電子郵件1件可證（同上卷第16至18頁），雖
    現已非台証公司總裁，惟衡情證人乙○○並無偏袒原告之必
    要；況上開合約書所載內容，核與原告不爭執為真正之上開
    董事會會議紀錄內容相符，僅更為明確規範聘任乙○○為總
    裁之期限及使用場所等情，顯係為執行並補充上開董事會之
    決議而訂定者，足見上開合約書影本內容所載自堪信為真正
    。原告主張台証公司聘請證人乙○○擔任該公司總裁一職至
    96年12月31日止，並可自由使用台証公司位於台北市○○○
    路○段96號14樓全層樓層等情，尚非無據，被告徒予否認，
    則無可取。
   3原告2人是否為協助訴外人乙○○處理事務之必要人員？
    按稱僱傭者，謂當事人約定，一方於一定或不定之期限內為
    他方服勞務，他方給付報酬之契約，民法第482條亦有明定
    。查，訴外人乙○○既於94年間仍為台證公司之總裁，則原
    告2人雖受僱於台証公司，惟主張係配屬於乙○○，並為乙○○工作等情，尚難認有何反於常情或經驗法則，且核與證
    人乙○○到庭所稱相符（本院卷2第9頁），被告雖辯稱伊公
    司組織架構並沒有總裁職缺，總裁僅是榮譽職云云，然證人
    乙○○到庭證稱其主要政策、人事上由其決定等語（本院卷
    2第4頁），雖此部分證言與上開合約約定不符（詳後述），
    證人乙○○此部分證述，雖僅屬其個人主觀想法，固不得以
    此遽認乙○○對於被告台証公司之人事及公司政策有決定權
    。惟縱被告所辯屬實，亦僅係乙○○與被告台証公司間之內
    部事項，顯非一般受僱員工所能知悉，自不得以此拘束原告
    ，是被告以此否認原告2人係為總裁即乙○○工作云云，亦
    非可取。
   4發生於94年1月9日被告台証公司14樓滋擾事件是否為原告2
    人所策動、規劃？
    被告辯稱於94年1月9日發生在伊公司14樓之上開滋擾事件為
    原告2人所策動、規劃云云，並提出監視錄影光碟為證。惟
    為原告2人所否認。而查，經本院於94年11月24日當庭勘驗
    該光碟結果，除顯示原告2人確於當天曾出現在場，及曾先
    於乙○○從電梯內走出，並站於電梯旁、及協助鎖匠提工具
    箱等情外（本院卷1第103頁），惟自始至終並未見原告2人
    有何策動、規劃上開滋擾事件之事實，是被告辯稱上開滋擾
    事件為原告2人所策動、規劃云云，仍無可取。
   5原告二人是否有被告台証公司所稱違反台証公司工作規則第
    63條第7款「故意破壞辦公設備、用品或其他公物者、故意
    洩漏公司技術上、營業上之機密，致使公司蒙受損害者。」
    、第10款「煽動他人違規、怠工、罷工或策動他人擾亂公司
    秩序者。」、第21款「有妨害公司正常營運及嚴重損害公司
    名譽、利益之行為者。」及台証公司員工獎懲辦法第12條第
    7款 (同前開工作規則第63條第7款規定)、第10款 (同前開
    工作規則第63條第10款規定)、第21款 (同前開工作規則第
    63 條第21款之規定)行為？
    按被告台証公司之工作規則及獎懲規則分別訂有上開罰則等
    情，固據被告提出工作規則（本院卷1第123至135頁）及獎
    懲規則（本院卷1第136至141頁）各1件為證，並為原告所不
    否認。惟查，台証公司之工作規則及獎懲規則所訂定之上開
    罰則，依其文義所示，顯均須有以積極作為而故意違犯之者
    ，始能構成，如僅有消極不作為者，自非上開罰則所規範者
    。而查，原告2人於94年1月9日當天雖均曾出現在場，並曾
    先於乙○○從電梯內走出、站於電梯旁、及協助鎖匠提工具
    箱等情，惟自始至終並未見原告2人有何符合被告台証公司
    之工作規則及獎懲規則所訂定之上開罰則中之任何故意違犯
    之積極作為（見同上勘驗筆錄），足見原告否認有何違反被
    告台証公司工作規則第63條第7款「故意破壞辦公設備、用
    品或其他公物者、故意洩漏公司技術上、營業上之機密，致
    使公司蒙受損害者。」、第10款「煽動他人違規、怠工、罷
    工或策動他人擾亂公司秩序者。」、第21款「有妨害公司正
    常營運及嚴重損害公司名譽、利益之行為者。」及台証公司
    員工獎懲辦法第12條第7款 (同前開工作規則第63條第7款規
    定)、第10款 (同前開工作規則第63條第10款規定)、第21款
    ( 同前開工作規則第63條第21款之規定)行為等語，尚非無
    據，被告所辯原告2人違反上開罰則云云，仍非可取。
   6被告台証公司之終止勞動契約有無違反解僱最後手段性原則
    ？
    按勞工有左列情形之一者，雇主得不經預告終止契約：一於
    訂立勞動契約時為虛偽意思表示，使雇主誤信而有受損害之
    虞者；二對於雇主、雇主家屬、雇主代理人或其他共同工作
    之勞工，實施暴行或有重大侮辱之行為者；三受有期徒刑以
    上刑之宣告確定，而未諭知緩刑或未准易科罰金者；四違反
    勞動契約或工作規則，情節重大者；五故意損耗機器、工具
    、原料、產品，或其他雇主所有物品，或故意洩漏雇主技術
    上、營業上之秘密，致雇主受有損害者；六無正當理由繼續
    曠工三日，或一個月內曠工達六日者，勞動基準法第12條第
    1項定有明文。而查，原告2人既無任何被告台証公司之工作
    規則及獎懲規則所訂定之上開罰則中之故意違犯之積極作為
    ，業經論述如上，足見原告並無任何勞動基準法第12條第1
    項之解僱事由，足見被告台証公司於94年1月10日以原告2人
    有違反工作規則及獎懲辦法之上開規定為由而將原告2人解
    僱自非合法，原告主張被告台証公司上開終止勞動契約不生
    效力等語，即屬有據。
八、原告依民法第487條規定請求被告台証公司給付自94年1月11
    日至19日 (共9日)工資各71,028元及39,726元是否有理由？
   1按僱用人受領勞務遲延者，受僱人無補服勞務之義務，仍得
    請求報酬。但受僱人因不服勞務所減省之費用，或轉向他處
    服勞務所取得，或故意怠於取得之利益，僱用人得由報酬額
    內扣除之。民法第487條亦有明定。查，原告2人並無勞動基
    準法第12條第1項之解僱事由，被告台証公司於94年1月10日
    以原告2人有違反工作規則及獎懲辦法之上開規定為由而將
    原告2人解僱並非合法，原告主張被告台証公司上開終止勞
    動契約不生效力等情，既經論述如上，是兩造間僱傭關係於
    94年1月18日發函通知台証公司終止，經台証公司於19日收
    受而終止前，自仍存在。
   2而查，被告台証公司於94年1月10日以原告2人有違反工作規
    則及獎懲辦法之上開規定為由而將原告2人解僱，核係預示
    拒絕受領之給付，依上開規定，原告無補服勞務之義務，仍
    得請求報酬。從而，原告請求被告台証公司給付自94年1月1
    1日至19日 (共9日)工資各71,028元及39,726元（計算式詳
    如附表二所示，被告對該計算式迄未爭執），自屬有據。
九、原告請求被告台証公司依亮昇協議給付離職金各4,324,252
    元及2,148,394元是否有理由？
   1訴外人台新金融控股股份有限公司 (下稱台新金控公司) 及
    台新國際商業銀行股份有限公司之董事長丙○○與訴外人台
    新金控公司副董事長及台証公司之總裁乙○○是否曾於93年
    11 月19日簽署亮昇協議？其內容為何？
    查，訴外人丙○○與乙○○雖於93年11月19日簽署亮昇協議
    ，為兩造所不爭，並有該協議1件在卷可稽（本院卷2第64至
    68頁），且兩造就該協議之內容亦不爭執，固堪認為真正。
   2被告台証公司是否受亮昇協議之拘束？原告依「亮昇協議」
    請求被告台証公司分別離職金各4,324,252元及2,148,394元
    是否有理由？
    惟查，丙○○與乙○○簽署該亮昇協議，均僅以其個人名義
    簽立，並未以其等為台新金控公司董事長、副董事長、台新
    銀行董事長或被告公司總裁之名義簽署，有兩造不爭執形式
    真正之上開亮昇協議可稽。足見上開亮昇協議之當事人為丙○○及乙○○，並不包括被告台証公司或台新金控公司所屬
    子公司及受僱該子公司之員工。再者，遍觀上開亮昇協議全
    文，均為關於訴外人新纖公司、台新金控公司、台證公司、
    台新投信公司等之經營權及辦理交接事宜安排之約定，並無
    離職員工相關權益包括工作年資、離職金計付等事項之具體
    計算方式及原告可逕依上開亮昇協議請求給付之約定。足見
    原告尚不得逕依上開亮昇協議取得該契約所生債權，更遑論
    原告可向非屬上開亮昇協議當事人之被告台証公司請求給付
    。又上開亮昇協議第四條第（五）項雖約定：「甲（乙○○
    ）乙（丙○○）雙方同意盡最大善意，對彼此之秘書、離職
    人員作合理之安排（包括資遣費之給付、薪資及獎金損失之
    合理補償等）。乙方同意甲方及其離職人員得自本協議書簽
    訂日起二年內繼續使用台証公司之現有辦公室（第十四樓）
    …」，惟該條既僅約定丙○○及乙○○應盡最大善意對離職
    人員之資遣費給付、薪資及獎金損失等為合理安排，而未具
    體約定各該離職人員請求給付之要件及給付金額之計算方式
    等，亦未約定各該離職人員可逕依上開亮昇協議請求按勞基
    法第55條第1項關於退休金之規定以計付離職金，自無從依
    上開亮昇協議認定乙○○與丙○○所約定保障離職員工之具
    體措施，即為按勞基法第55條第1項第1款規定以一年二個月
    平均工資給付離職員工離職金。益認原告主張其可依上開亮
    昇協議請求被告按勞基法第55條第1項第1款以一年二個月平
    均工資之計算方式給付如附表所示之離職金云云，尚無可取
    。被告台証公司辯稱伊公司不受亮昇協議所拘束等語，則為
    可取。
   3原告雖主張丙○○及乙○○均分別以其為台新金控公司董事
    長、副董事長或被告公司總裁等公司代表人之身分簽立上開
    亮昇協議，上開亮昇協議之效力自及於被告公司云云。證人
    乙○○雖亦到場證稱：伊是以董事長、總裁身分簽署上開亮
    昇協議，是代表其主導之公司來簽這個協議等語（本院卷2
    第6頁），惟查，乙○○及丙○○簽立上開亮昇協議並未使
    用被告公司或台新新控公司董事長、副董事長或總裁之名義
    ，已如前述；況證人乙○○亦另證稱；「（問：有無得到公
    司授權或董事會決議？）我是以董事長、總裁身分簽署亮昇
    協議，其他我不知道」、「（問：證人的說法是代表公司簽
    立協議，但立協議書人是乙○○、丙○○，為何沒有寫出公
    司的名稱，而簽名也是個人簽名？）因為當時代表權還有爭
    議，還牽涉其他未列名的公司，這些公司的董事長也不見得
    是我或丙○○，由誰代表就會發生爭執，…」、「（問：請
    證人確認提到上面列名的公司有無出具授權書及證人有無代
    表權限？）我認為我有權代表公司，其餘的情形我不清楚」
    等語（同上卷第10、13、14頁），且證人乙○○簽立上開亮
    昇協議時，並未將其職銜記載在上開亮昇協議上，亦如上述
    ，故證人乙○○並不知悉丙○○是否係以公司代表人之身分
    簽立，則縱認乙○○是以董事長或總裁身分簽立上開亮昇協
    議，然此充其量僅為乙○○簽署上開亮昇協議時之內在動機
    ，惟其並未將該動機表達於外部並與契約相對人即丙○○達
    成合意使之成為契約內容。證人乙○○雖復證稱：「（問：
    亮昇協議是證人與乙○○所簽，有無拘束被告公司及台新金
    控？）可以影響我們主導的公司，…」等語（本院卷2第6頁
    ），足見丙○○與乙○○簽立上開亮昇協議，充其量仍僅具
    有影響丙○○或乙○○擔任董事長、總裁等公司，訂定因上
    開亮昇協議而離職員工其相關權益保障之工作規則，但非上
    開亮昇協議可直接對各該公司發生效力，尚難以丙○○於93
    年11月19日簽署上開亮昇協議時為被告台証公司之董事長，
    即認被告台証公司應受上開亮昇協議所拘束。再查，乙○○
    僅是擔任被告台証公司總裁乙職，而所謂總裁，我國法律並
    未規定其具有代表公司等職權，且依乙○○與被告台証公司
    間之合約約定，乙○○擔任被告台証公司總裁僅有受邀參加
    被告台証公司重大活動或激勵活動，及可合理使用被告台証
    公司商標、商號或服務標章之權利，暨被告台証公司應提供
    辦公室及其相關設施、必要人員等福利措施，乙○○則需提
    供高階企業法人客戶之引薦等服務等（本院卷1第44、45頁
    ），故乙○○並無代表被告台証公司簽立契約之權。至證人
    乙○○另證稱：其對被告公司之政策及人事有決定權等語（
    本院卷2第4頁），然此部分證言既與上開合約約定不符，則
    證人乙○○此部分證述，充其量僅能認係其個人主觀想法，
    不能僅以此部分證言即認定乙○○對於被告台証公司之人事
    及公司政策為有決定權。
   4至訴外人新纖公司縱已依上開亮昇協議對自請離職之員工包
    括丙○○、及訴外人高桂美、林佳樺及胡哲明等人，給付其
    等1年2月平均工資計算之離職金云云。縱認原告此部分所述
    屬實，然此充其量僅能認定訴外人新纖公司同意依上開亮昇
    協議保障員工權益之建議，依勞基法退休金計算方式給付其
    等離職員工離職金，仍不得以此推認被告台証公司亦應以同
    一計算方式給付原告離職金。綜上，原告主張依乙○○與丙○○所簽署之上開協議，請求被告台証公司給付如附表二所
    示之離職金云云，顯非有據。
十、原告依勞動基準法第14條第1項第6款、第4項及第17條等規
    定給付資遣費請求被告台証公司給付資遣費各2,122,085元
    及1,074,200元是否有理由？
   1按雇主依前條終止勞動契約者，應依左列規定發給勞工資遣
    費：一在同一雇主之事業單位繼續工作，每滿一年發給相當
    於一個月平均工資之資遣費。二依前款計算之剩餘月數，或
    工作未滿一年者，以比例計給之。未滿一個月者以一個月計
    。勞動基準法第17條定有明文。又有左列情形之一者，勞工
    得不經預告終止契約：... 五雇主不依勞動契約給付工作報
    酬，或對於按件計酬之勞工不供給充分之工作者、六雇主違
    反勞動契約或勞工法令，致有損害勞工權益之虞者；第17條
    規定於本條終止契約準用之，同法第14條第1項第5、6款、
    第4項亦有明定。
   2查，被告台証公司於94年1月10日以原告之行為已構成伊公
    司工作規則及獎懲規則規定之解僱事由，而終止與原告2人
    間之僱傭契約，既非合法，且即未依勞動契約給付工作報酬
    ，自屬上開規定雇主違反勞動契約或勞工法令，致有損害勞
    工權益之虞，原告自得依上開規定終止契約。而查，原告嗣
    於94年1月18日發函通知被告台証公司終止僱傭契約，經台
    証公司於同年月19日收受，為被告所不爭，兩造間之勞動契
    約已於94年1月19日消滅，原告請求被告台証公司給付資遣
    費自屬有據。
   3被告台証公司雖否認原告上開通知函中有表示依勞基法第14
    條之規定為終止之意思表示云云。惟查，原告於該通知函中
    已表明係遭被告台証公司無端解僱等語（本院94年度北勞調
    字第112號卷第33頁），應認已有表示被告台証公司解僱不
    合法之意，自已符合上開規定要件，被告台証公司以此否認
    云云，仍非可取。
   4從而，原告請求被告台証公司給付資遣費各2,122,085元及
    1,074,200元（詳如附表三所示，被告就此金額亦迄未爭執
    ），自亦均屬有據。
十一、原告依民法第184條第1項前段、第2項、第195條第1項、
      第227條之1及公司法第23條第2項請求被告台証公司及法
      定代理人甲○○連帶給付各100萬元之非財產損害賠償及
      請求被告台証公司及甲○○應連帶以自己之費用，以10級
      字體於經濟日報平常日版A1版報頭邊刊登5乘8.5公分見方
      大小如附件一所示之道歉啟事一日以作為回復名譽之適當
      處分是否有理由？
     1按不法侵害他人之名譽者，被害人雖非財產上之損害，亦
      得請求賠償相當之金額。其名譽被侵害者，並得請求回復
      名譽之適當處分。民法第195條第1項雖定有明文。惟當事
      人主張有利於己之事實者，就其事實有舉證之責任（民事
      訴訟法第277條前段規定參照）。又侵權行為所發生之損
      害賠償請求權，以有故意或過失不法侵害他人權利為其成
      立要件，若其行為並無故意或過失，即無賠償之可言（最
      高法院49年台上字第2323號及54年台上字第1523號判例意
      旨參照）。查，原告主張被告有侵害其名譽之行為，然為
      被告所否認，依上開規定，自應由主張此一有利於己事實
      之原告，負舉證之責。
     2次按勞基法就雇主之終止勞動契約係採法定事由原則，即
      非有第11條及第12條第1項規定之各款事由，雇主不得預
      告或不經預告終止勞動契約。惟雇主如有違反上開規定而
      終止契約者，依法亦僅不生合法終止契約之效力而已，並
      非即謂雇主即有侵害勞工權利之故意或過失，此觀上開規
      定自明。經查，被告前於94年1月10日以原告違反伊之工
      作規則，情節重大為由，不經預告終止與原告間之勞動契
      約，雖經本院認被告之終止不合法，並應給付原告資遣費
      如上。惟被告所執原告於94年1月9日均有在上揭現場一節
      ，且當日現場確因乙○○之到場而有陷於衝突及混亂等之
      事實，為原告所不否認，並經本院勘驗上開光碟在卷可參
      ，則被告主觀認為原告均有因帶領眾多非台証公司員工（
      即千翔保全公司之員工、新光合成纖維股份有限公司之員
      工及其他不知名人士），於上開時、地未經允許進入台証
      公司之前揭辦公處所，造成台証公司嚴重紛擾，並導致台
      証公司財物毀損等情形，自非無據。雖經本院審認原告之
      上開行為，尚未達於違反被告工作規則，情節重大程度，
      被告不經預告終止與原告間之勞動契約有違勞基法第11條
      、第12條第1項之規定而不合法，然依上開說明，尚難以
      被告之終止不合法，即謂被告為有故意或過失不法侵害原
      告之權利之情形。而被告甲○○具名解僱原告，更係以法
      定代理人名義發文而已，亦難認有何不法侵害原告名譽可
      言。是原告上開主張並無可取。
     3至原告雖另主張新聞媒體有多所報導包括其2人在內之員
      工遭被告台証公司開除等情（同上卷第14、15頁），固為
      被告所不否認。惟查，原告並未能舉證上開新聞媒體之報
      導係出自於被告所提供之資訊，況被告當時既主觀上認原
      告係有違反工作規則之事由而為終止勞動契約之處分，縱
      因此造成原告難堪之結果，亦難認被告台証公司有何故意
      或過失侵害原告名譽可言。
     4綜上，原告主張被告台証任意指摘其違反工作規則，行為
      不當且情節重大，並使登載媒體方式，致使不特定人均得
      以見聞，原告名譽因而受有損害，足以貶抑其社會評價，
      使其名譽及人格尊嚴等精神上因而受損云云，均無可取。
      被告所辯則為可採。從而，原告主張依民法第195條第1項
      規定之侵權行為法律關係，請求被告給付非財產上之損害
      賠償100萬元及請求被告以登報道歉之方式如附件所示回
      復其名譽云云，即屬無據，不應准許。
十二、綜上所述，原告主張依民法第487條規定請求被告台証公
      司給付自94年1月11日至19日 (共9日)工資各71,028元及
      39,726元（計算式詳如附表三所示），及依勞基法第14條
      第4項準用第17條規定，請求被告台証公司給付資遣費各
      2,122,085元及1,074,200元（詳如附表三所示），應給付
      原告各2,193,113元（計算式：71,028+2,122,085=2,193,
      113）及1,113,926元（計算式：39,726+1,074,200=1,113
      ,926），及各自起訴狀繕本送達翌日即94年6月28日起至
      清償日止，按年息5%計算之利息，為有理由，應予准許。
      原告其餘逾上開範圍之請求及依侵權行為法律關係請求被
      告連帶為損害賠償及登報道歉云云，則均為無據，不予准
      許。
十三、因本案事證已臻明確，兩造其餘主張陳述及所提之證據，
      均毋庸再予審酌，附此敘明。原告另聲請訊問證人丙○○
      ，證明丙○○以個人身分抑或公司代表人身分簽署上開亮
      昇協議，及上開亮昇協議是否約定因該協議離職之員工其
      原任公司應按勞基法退休金計算方式給付離職金，並同意
      其等離職員工可於離職後一年六個月選擇回任原來公司。
      惟丙○○係以何身分簽立上開協議書，及上開亮昇協議是
      否約定因此離職之員工其原任公司應給付離職金暨其給付
      方式，均無原告無關。至其等離職員工可否於離職後一年
      六個月內回任原公司，更與本事件爭點無涉。原告另聲請
      問證人即被告公司董事長甲○○及人事主管周志堅，證明
      其等確有承諾依上開亮昇協議給付離職金云云。惟縱認甲○○及周志堅有承諾依上開亮昇協議給付離職金，然此充
      其量僅能認定原告可否依甲○○、周志堅或被告公司對其
      之承諾、按亮昇協議約定之離職金計付標準向其等請領離
      職金。惟原告本件係依上開亮昇協議請求被告給付，則甲○○與周志堅是否為上開承諾，自與原告本件請求有無理
      由無涉。本院認亦無訊問證人丙○○、甲○○及周志堅之
      必要，亦併敘明。
十四、假執行及免為假執行之宣告：
      兩造均陳明願供擔保，請求宣告假執行及免為假執行，經
      核原告勝訴部分均無不合，茲分別酌定相當之擔保金額，
      併予以准許。原告其餘假執行之聲請，因其餘之訴駁回而
      失所依據，併予駁回。
十五、訴訟費用負擔之依據：民事訴訟法第79條、第85條第1項
      前段。
中    華    民    國    95    年    8     月    4     日
                  勞工法庭    法      官  張明輝
以上正本係照原本作成
如對本判決上訴，須於判決送達後20日內向本院提出上訴狀
中    華    民    國    95    年    8     月    7     日
                              法院書記官  周其祥
附表一：
原告請求離職金計算明細表(小數點後不計)：
1、原告己○○部分：
(1)服務年資：自85年4月1日起至94年1月18日止，計8年9個月。
   年資核算為9年。
(2)每月平均薪資：2,882,835元/12個月=240,236.25元。
(3)離職金之計算：240,236.25元x9年x2個基數=4,324,252元。
2、原告戊○○部分：
(1)服務年資：自86年2月1日起至94年1月18日止，計7年（原告
   誤載為8年）11個月，年資核算為8年。
(2)每月平均薪資：l,611,296元/12個月=134,274.67元。
(3)離職金之計算：134,276.67x8年x2個基數=2,148,394元。
附表二：
原告平均薪資之計算及請求薪資金額明細表（小數點後不計）：
1、原告己○○部分：93年度薪資所得總額2,882,835元
(1)每日平均薪資為7,898元：即2,882,835元/365天=7,898
(2)9日間之薪資總額為71,028元：即7,898元x9日=71,028
2、原告戊○○部分：93年度薪資所得總額1,611,296元
(1)每日平均薪資為4,414元：即1,611,296元/365天=4414.5
(2)9日問之薪資總額為39,726元：即4,414元x9日=39,726
附表三：
原告資遣費之計算明細表：
1、原告己○○部分：
   己○○之月平均工資為240,236元（四捨五入），自85年4月1
   日起任職被告迄94年1月19日終止勞動契約之日止，總計年資
   為8年9個月又19天，依勞動基準法第17條規定，被告應給付
   原告資遣費共計2,122,085元 (240,236x8+240,236x10/12=
   2,122,085，四捨五入)；
2、原告戊○○部分：
   戊○○之月平均工資為134，275元 (四捨五入)，自86年2月1
   日起任職被告迄94年1月19日終止勞動契約之日止，總計年資
   為7年11個月又19天，依勞動基準法第17條規定，被告應給付
   原告資遣費8個基數共計1,074,200元 (134,275x8=1,074,200
   ，四捨五入)。
附錄：
民事訴訟法第392條
法院得宣告非經原告預供擔保，不得為假執行。
法院得依聲請或依職權，宣告被告預供擔保，或將請求標的物提
存而免為假執行。
依前項規定預供擔保或提存而免為假執行，應於執行標的物拍定
、變賣或物之交付前為之。


司法院資訊處製作；財團法人民間司法改革基金會備份。
